臺灣臺中地方法院刑事判決　　　　　　 99年度交易字第853號
公　訴　人　臺灣臺中地方法院檢察署檢察官
被　　　告　陳忠義
被　　　告　陳嘉裕
上列被告因過失傷害案件，經檢察官提起公訴（99年度偵字第21
022號），本院判決如下：
    主    文
陳忠義犯業務過失傷害致人重傷罪，處有期徒刑伍月，如易科罰
金，以新臺幣壹仟元折算壹日。
陳嘉裕犯過失傷害致人重傷罪，處有期徒刑伍月，如易科罰金，
以新臺幣壹仟元折算壹日。
    犯罪事實
一、陳忠義平日係以駕駛大貨車載運送水至湧源加水站加水為業
    ，為從事駕駛業務之人。其原應注意汽車於交岔路口10公尺
    內不得臨時停車，且在顯有妨礙其他人、車通行之處所，不
    得停車，而依當時情形，並無任何不能注意之情形，竟疏未
    注意，於民國99年1月2日中午12時50分許，將其所駕駛之車
    牌號碼267-GK號營業用大貨車，逕自違規停放屬於交岔路口
    之臺中市○區○○路186巷巷口內，且其大貨車車尾佔用精
    武路慢車道達3.2公尺，而為該處之湧源加水站加水；適劉
    金在路中設有劃分島之禁止行人穿越路段，違規穿越道路
    ，且疏未注意左右有無來車，自對向車道跨越精武路後轉向
    沿精武路由東向西方向行進，欲前往湧源加水站買水，因前
    開大貨車車尾佔用精武路慢車道，劉金於轉向精武路時，
    遂行走於精武路慢車道接近快慢車道分隔線處。適有陳嘉裕
    騎乘車牌號碼773-BXH號普通重型機車沿精武路由東向西、
    自劉金緞行走方向同向後方行駛至同路段198號、接近186巷
    巷口時，本應注意行經無號誌之交岔路口，應減速慢行，作
    隨時停車之準備，且應注意車前狀況，並隨時採取必要之安
    全措施，而依當時天候晴、日間自然光線、柏油路面乾燥、
    無缺陷、無障礙物，依其智識程度及當時情況，並無不能注
    意之情事，竟疏未注意及此，見前方有前開大貨車佔用精武
    路186巷巷口之慢車道，擋住右方之慢車道空間，遂往左方
    向行駛，於近精武路186巷巷口處時，陳嘉裕所騎乘機車之
    左側把手勾到劉金右邊衣服，致劉金倒地，受有頭部外
    傷併硬腦膜下腔出血、左側肢體無力、認知功能不佳、嚴重
    失智等重傷害。陳忠義、陳嘉裕於肇事後，留在現場等候員
    警到場處理，嗣於有偵查權限之員警知悉其等為犯罪嫌疑人
    前，向現場處理道路交通事故之員警張舜捷坦承肇事，自首
    而接受裁判。
二、案經劉金之配偶林春淵訴由臺灣臺中地方法院檢察署檢察
    官偵查起訴。
    理    由
壹、證據能力部分
一、按刑事被告之詰問權，係指訴訟上被告有在審判庭盤詰證人
    之權利；偵查中檢察官訊問證人，旨在蒐集被告犯罪證據，
    以確認被告嫌疑之有無及內容，與審判中透過當事人之攻防
    ，經由詰問程序調查證人以認定事實之性質及目的有別。偵
    查中辯護人僅有在場權及陳述意見權，此觀刑事訴訟法第
    245條第2項前段之規定甚明，檢察官訊問證人並無必須傳喚
    被告使其得以在場之規定，同法第248條第1項前段雖規定「
    如被告在場者，被告得親自詰問」，亦僅賦予該在場被告於
    檢察官訊問證人時得親自詰問證人之機會而已，被告如不在
    場，殊難期有親自詰問之可能。此項未經被告詰問之被告以
    外之人於偵查中向檢察官所為之陳述，依刑事訴訟法第159
    條第1項、第159條之1第2項之規定，除顯有不可信之例外情
    況外，原則上為「法律規定得為證據」之傳聞例外，依其文
    義解釋及立法理由之說明，並無限縮於檢察官在偵查中訊問
    證人之程序，應已給予被告或其辯護人對該證人行使反對詰
    問權者，始有證據能力之可言。為保障被告之反對詰問權，
    並與現行法對傳聞例外所建構之證據容許範圍求其平衡，證
    人在偵查中雖未經被告之詰問，倘被告於審判中已經對該證
    人當庭及先前之陳述進行詰問，即已賦予被告對該證人詰問
    之機會，則該證人於偵查中之陳述即屬完足調查之證據，而
    得作為判斷之依據；現行法之檢察官有訊問被告、證人及鑑
    定人之權限，其應踐行之程序又多有保障被告或被害人之規
    定，證人、鑑定人於偵查中亦均須具結，就刑事訴訟而言，
    其司法屬性甚高；而檢察官於偵查程序取得之供述證據，其
    過程復尚能遵守法令之規定，是其訊問時之外部情況，積極
    上具有某程度之可信性，除消極上顯有不可信之情況者外，
    均得為證據。故主張其為不可信積極存在之一方，自應就此
    欠缺可信性外部保障之情形負舉證責任（最高法院97年度臺
    上字第405號、98年度臺上字第2904號判決要旨可資參照）
    。是依上開說明可知，在偵查中訊問證人，被告或其辯護人
    對該證人雖未行使反對詰問權，依刑事訴訟法第159條之1第
    2項之規定，原則上屬於法律規定為有證據能力之傳聞證據
    ，於例外顯有不可信之情況，始否定其得為證據，亦即，得
    為證據之被告以外之人於偵查中向檢察官所為之陳述，因其
    陳述未經被告詰問，應認屬於未經合法調查之證據，但非為
    無證據能力（此亦有最高法院96年度臺上字第4365號、96年
    度臺上字第3923號判決、97年度臺上字第356號判決意旨可
    參）。查本案證人盧珪於檢察官偵查時以證人身份作證，
    經檢察官告以具結之義務及偽證之處罰，經具結而陳述，復
    於本院審理時，基於證人地位、合法具結，並在賦予被告2
    人與之對質詰問機會之情形下為證述，且無證據顯示有遭受
    強暴、脅迫、詐欺、利誘等外力干擾情形，並無顯不可信之
    情況，是其於檢察官偵訊中之證述，自有證據能力。
二、復按被告以外之人於審判外之陳述，雖不符刑事訴訟法第15
    9條之1至之4等4條之規定，而經當事人於審判程序同意作為
    證據，法院審酌該言詞陳述或書面陳述作成時之情況，認為
    適當者，亦得為證據；當事人、代理人或辯護人於法院調查
    證據時，知有刑事訴訟法第159條第1項不得為證據之情形，
    而未於言詞辯論終結前聲明異議者，視為有前項之同意，同
    法第159條之5定有明文。核其立法意旨，在於傳聞證據未經
    當事人之反對詰問予以核實，原則上先予排除。惟若當事人
    已放棄反對詰問權，於審判程序中表明同意該等傳聞證據可
    作為證據；或於言詞辯論終結前未聲明異議，基於尊重當事
    人對傳聞證據之處分權，暨證據資料愈豐富，愈有助於真實
    發見之理念，且強化言詞辯論主義，使訴訟程序得以順暢進
    行，上開傳聞證據亦均具有證據能力。查本案證人即同案被
    告陳嘉裕於警詢所為之證述，固屬傳聞證據，惟本件當事人
    就此部分審判外之陳述，及以下本案採為判決基礎之道路交
    通事故現場圖、道路交通事故調查報告表(一)、(二)、臺中市○
    ○○道路交通事故肇事人自首情形紀錄表、現場照片27張、
    中國醫藥大學附設醫院99年1月26日診字第0990108923號診
    斷證明書、順天醫院99年6月15日乙種診斷書、順天醫院99
    年7 月5日99順字第054號函暨附件劉金診斷結果、中國醫
    藥大學附設醫院100年1月19日院醫事字第0990014417號函、
    臺灣省臺中市區車輛行車事故鑑定委員會鑑定意見書、臺灣
    省車輛行車事故覆議鑑定委員會覆議意見書等文書資料，均
    未曾於言詞辯論終結前爭執其證據能力或聲明異議，本院審
    酌上開陳述及書證作成時之情況，並無違法取證之瑕疵，認
    以之作為證據為適當，揆諸前開規定，上開審判外之陳述及
    文書資料均有證據能力，合先敘明。
貳、實體部分
一、訊據被告陳忠義固不否認將前開大貨車停放於臺中市○區○
    ○路186巷巷口，並佔用精武路慢車道等情；被告陳嘉裕亦
    坦承確有於上揭時、地駕駛上開機車，其機車之左側把手勾
    到被害人劉金右邊衣服，致被害人倒地受傷之事實，惟被
    告陳忠義、陳嘉裕均矢口否認有何上揭業務過失傷害致重傷
    、過失傷害致重傷之犯行，被告陳忠義辯稱：伊並無過失，
    是陳嘉裕的車速過快，才會撞倒被害人，伊佔用之慢車道未
    達2公尺，本件車禍之發生跟伊無關云云；被告陳嘉裕辯稱
    ：本件車禍係因陳忠義之加水車佔用慢車道，被害人又違規
    穿越馬路，伊為閃避加水車才會往左方行駛，見到被害人時
    伊已反應不及，才會勾到被害人之衣服，致被害人倒地，伊
    並無過失云云。經查：
  (一)被告陳忠義於99年1月2日中午12時50分許，將其所駕駛之車
    牌號碼267-GK號營業用大貨車，停放於臺中市○區○○路18
    6巷巷口內，且其大貨車車尾佔用精武路慢車道，而為該處
    之湧源加水站加水。嗣被害人自對向車道跨越精武路後轉向
    沿精武路慢車道由東向西方向行進，欲前往湧源加水站買水
    ，適遇被告陳嘉裕騎乘車牌號碼773-BXH號普通重型機車沿
    精武路慢車道由東向西、自被害人同向後方行駛至同路段19
    8號、接近186巷巷口處時，其機車之左側把手勾到被害人右
    邊衣服，致被害人倒地受傷；而被害人因本件交通事故，因
    而受有頭部外傷併硬腦膜下腔出血、左側肢體無力、認知功
    能不佳、嚴重失智等重傷害等情，業據現場目擊證人盧珪
    、證人即到場處理之員警張舜捷分別於偵查及本院審理時結
    證證述明確（參見偵一卷第71、72頁、本院卷100年3月24日
    審判筆錄第5、7至10頁），並有道路交通事故現場圖、道路
    交通事故調查報告表(一)、(二)、現場照片27張，中國醫藥大學
    附設醫院99年1月26日診字第0990108923號診斷證明書、順
    天醫院99年6月15日乙種診斷書、順天醫院99年7月5日99順
    字第054號函暨附件劉金診斷結果、中國醫藥大學附設醫
    院100年1月19日院醫事字第0990014417號函附卷可憑（參見
    偵一卷第14、15頁、第20至22頁、第62頁，本院卷第14頁）
    ，且為被告陳忠義、陳嘉裕所不爭執，此部分之事實，應堪
    認定。
  (二)被告陳忠義雖辯稱：本件是陳嘉裕的車速過快，才會撞倒被
    害人，車禍之發生跟伊無關，本件交通事故伊並無過失云云
    。惟查，被告陳忠義於上揭時間，將其所駕駛之前開大貨車
    ，逕自違規停放屬於交岔路口之臺中市○區○○路186巷巷
    口內，且其大貨車車尾佔用精武路慢車道達3.2公尺，為該
    處之湧源加水站加水；適被害人自對向車道跨越精武路後轉
    向沿精武路由東向西方向行進，欲前往湧源加水站買水，因
    前開大貨車車尾佔用精武路慢車道，被害人於轉向精武路時
    ，遂行走於精武路慢車道接近快慢車道分隔線處。嗣被告陳
    嘉裕騎乘車牌號碼773-BXH號普通重型機車沿精武路、自被
    害人同向後方行駛至同路段198號、接近186巷巷口時，因見
    前方有大貨車佔用精武路186巷巷口之慢車道，擋住其右方
    之慢車道空間，遂往左方向行駛，於接近精武路186巷巷口
    處時，被告陳嘉裕機車之左側把手不慎勾到被害人右邊衣服
    ，致被害人倒地受有上開傷害等情，已據證人張舜捷於本院
    審理時到庭具結證稱：現場刮地痕的起點是在精武路186巷
    口，刮地痕終點是機車倒地地點。而刮地痕的起點是指機車
    與行人碰撞之後，機車倒地與路面所產生的痕跡。因當時加
    水車（即被告陳忠義所駕駛停放之前開大貨車）有移動現場
    ，現場有加水車遺留的水漬，我以水漬的位置，認定該處是
    加水車的車尾，加水車車尾當時所停放之位置，應是距離刮
    地痕起點約3.3公尺。再依照現場加水車遺留的水漬測量，
    加水車的車尾距離快慢車道分隔線之距離約0.7公尺。該處
    慢車道只剩下0.7公尺供通行，機車須很小心才可以通行（
    參見本院卷100年3月24日審判筆錄第7至9頁），核與證人盧
    珪於偵查中證述被告陳忠義所停放之營業用大貨車有佔用
    到精武路慢車道約2公尺多等語大致相符（參見偵一卷第71
    頁），並有上開道路交通事故現場圖、道路交通事故調查報
    告表(一)、(二)、現場照片27張在卷可佐，復觀諸卷附道路交通
    事故現場圖及現場照片所示，案發現場精武路慢車道寬度為
    3. 9公尺，被告陳忠義所駕駛之前開大貨車車尾突出於精武
    路186巷巷口，佔用精武路慢車道約3.2公尺，致該路段慢車
    道僅餘0.7公尺可供行人及機車通行之情，已堪明確，況被
    告陳忠義亦自承員警到場前，其已將前開大貨車往前移動，
    是被告陳忠義辯稱其佔用慢車道未達2公尺，並非可採。
  (三)按汽車於交岔路口10公尺內不得臨時停車；在顯有妨礙其他
    人、車通行之處所，不得停車，道路交通安全規則第111條
    第1項第2款、第112條第1項第9款分別定有明文，查本件被
    告陳忠義考領有駕駛執照，理應熟知上揭交通規定，且依當
    時情況，天候晴、日間自然光線，柏油路面乾燥無缺陷之狀
    況，道路亦無障礙物，有道路交通事故調查報告表(一)1紙在
    卷可參（參見偵一卷第21頁），足見被告陳忠義並無不能注
    意之情事，然被告陳忠義明知其所駕駛者並非消防車、警備
    車、救護車、工程救險車、外交部禮賓車、公用事業機構之
    工程車、垃圾車或傳遞郵件電報之車輛，尚不符道路交通安
    全規則第113條關於汽車不得於交岔路口10公尺內臨時停車
    及在顯有妨礙其他人、車通行之處所停車之除外規定，竟仍
    將其所駕駛之前開大貨車停靠於屬於交岔路口之精武路186
    巷巷口內，且突出巷口佔用慢車道達3.2公尺，是被告陳忠
    義違規停放前開大貨車，顯有過失。復據證人張舜捷結證稱
    ：本案依照當時加水車停放位置，加水車是橫向停放在巷口
    ，有佔用慢車道之車道約3公尺，所以會影響行人之通行，
    導致行人及車輛之通行，必須從水車後方繞行，行人跟機車
    發生搶道。行人走在機車前方，因水車佔用慢車道，她只能
    往慢車道走，機車亦是因大貨車違規停車，必須往水車後方
    行進，且未注意行人動向，而與行人發生碰撞。所以本件水
    車之違規停車，與被害人所受之傷害，應有因果關係等語（
    參見本院卷100年3月24日審判筆錄第9至10頁），徵諸證人
    即同案被告陳嘉裕於警詢時證稱：我由進德北路沿精武路慢
    車道往復興路方向行駛，至肇事地前見前方有一加水車停放
    在慢車道上，幾乎已佔據慢車道，行駛接近該加水車前，該
    車後方突出現一行人同方向走在慢車道接近快慢車道分隔線
    ，我向右閃避仍不及，機車左把手遂勾到行人之右側身體等
    語（參見偵一卷第23頁），兼參酌本案被告陳嘉裕機車刮地
    痕之起點與被告陳忠義前開大貨車車尾之距離約3.3公尺，
    足見本件交通事故確係因被告陳忠義將前開大貨車，逕自違
    規停放屬於交岔路口之臺中市○區○○路186巷巷口內，且
    佔用精武路慢車道達3.2公尺，僅餘0.7公尺供機車及行人通
    行，致被害人自對向車道跨越精武路後轉向沿精武路行進時
    ，行走於精武路慢車道接近快慢車道分隔線；適被告陳嘉裕
    騎乘上開機車沿精武路，自被害人同向後方行駛至同路段19
    8號、接近186巷巷口時，亦因見前方有前開大貨車佔用精武
    路186巷巷口之慢車道，擋住其右方之慢車道空間，而往左
    方向行駛，於接近精武路186巷巷口處時，被告陳嘉裕機車
    之左側把手因而勾到被害人右邊衣服，致被害人倒地受傷，
    是被告陳忠義上開違規停放前開大貨車之過失行為，對於本
    件交通事故之發生致被害人受有前揭之重傷害，自有相當因
    果關係。
  (四)另被告陳嘉裕固辯稱：本件車禍係因陳忠義之加水車佔用慢
    車道，被害人又違規穿越馬路，伊為閃避加水車才會往左方
    行駛，見到被害人時伊已反應不及，才會勾到被害人之衣服
    致被害人倒地，伊並無過失云云。惟按汽車行經無號誌之交
    岔路口，應減速慢行，作隨時停車之準備；且應注意車前狀
    況，並隨時採取必要之安全措施，道路交通安全規則第93條
    第1項第2款、第94條第3項分別定有明文。則查，本件被告
    陳嘉裕騎乘上開機車，係自與被害人行走方向同向之後方行
    駛，因見前開大貨車佔用精武路186巷巷口之慢車道，擋住
    右方之慢車道空間，遂往左方向行駛，業如前述，然被告陳
    嘉裕於接近精武路186巷巷口處時，並未減速慢行，作隨時
    停車之準備，且亦未注意車前狀況，逕自後方往前行駛，被
    告陳嘉裕機車之左側把手因而勾到被害人右邊衣服，致被害
    人倒地受傷一節，已經證人盧珪分別於偵查及審理中證述
    在卷（參見偵一卷第71、72頁，本院卷100年3月24日審判筆
    錄第5頁），再證人張舜捷亦於本院審理時證以：本案行人
    與機車是同一方向，機車在行人後方，行駛至肇事地點與行
    人發生碰撞，所以機車騎士有未注意車前狀況之過失，況肇
    事地點車道蠻寬的，內外車道加起來有3公尺多，機車騎士
    應該可以注意。當時行人已經走在慢車道上，機車騎士應是
    未注意該行人行進之動態，機車騎士應有未注意車前狀況之
    疏失等語（參見本院卷100年3月24日審判筆錄第9頁），且
    依本案現場客觀情形觀之，被告陳忠義之大貨車既停放於被
    告陳嘉裕行駛方向之前方右側，而被告陳嘉裕係自與被害人
    同方向之後方行駛，其機車之左手把勾到位於機車左方之被
    害人右邊衣服，尚難謂係被告陳忠義停放於前方右側之前開
    大貨車完全遮蔽被告陳嘉裕之視距，況參以被告陳嘉裕供承
    ：我車禍當時行車速度為40幾公里（參見本院卷100年3月24
    日審判筆錄第13頁），足見被告陳嘉裕對於其機車左側方向
    之被害人應係能注意，然被告陳嘉裕卻未能注意車前狀況，
    並於接近該處交岔路口時，亦未減速慢行，作隨時停車之準
    備，且依當時情形，被告陳嘉裕並無不能注意之情事，已如
    前述，其仍逕以40餘公里之行車速度行駛、疏於注意車前狀
    況，致發現被害人時，已未能及時反應，其機車之左側把手
    因而勾到被害人右邊衣服，致被害人倒地受有上開傷害，被
    告陳嘉裕對於本件交通事故之發生，自屬有過失甚明，且其
    過失行為與被害人上開傷害間，具有相當因果關係，亦足認
    定。
  (五)再本件行車事故經送請臺灣省臺中市區車輛行車事故鑑定委
    員會進行鑑定，鑑定意見認被害人劉金穿越道路於快車道
    行走而未注意讓機車先行，為肇事主因；被告陳嘉裕駕駛重
    機車未注意車前狀況，與被告陳忠義於巷道口橫向停車佔用
    慢車道妨礙行車，同為肇事次因等語。復經臺灣省車輛行車
    事故覆議鑑定委員會鑑定，覆議鑑定委員會鑑定意見認被害
    人劉金在設有禁止跨越劃分島路段，違規穿越道路，且未
    注意左右有無來車，為肇事主因；被告陳嘉裕駕駛重機車，
    行經無號誌岔路口，未減速慢行，且未注意車前狀況，為肇
    事次因等語，此有臺灣省臺中市區車輛行車事故鑑定委員會
    99年8月27日中市行字第0995402697號函暨鑑定意見書、臺
    灣省車輛行車事故覆議鑑定委員會99年12月14日覆議字第09
    96204888號函暨鑑定意見書各1份在卷可憑（參見偵一卷第
    80至82頁、本院卷第8至11頁），亦同本院前揭認定，益證
    被告陳忠義上開違規停車及被告陳嘉裕上開未注意車前狀況
    、未減速慢行之行為，對於本件交通事故之發生，均有過失
    ，且與被害人受有前揭傷害結果間，同具有相當因果關係。
    至臺灣省車輛行車事故覆議鑑定委員會鑑定意見雖認被害人
    劉金在設有禁止跨越劃分島路段，違規穿越道路，且未注
    意左右有無來車，為肇事主因；被告陳嘉裕駕駛重機車，行
    經無號誌岔路口，未減速慢行，且未注意車前狀況，為肇事
    次因；被告陳忠義無肇事因素。惟該覆議鑑定意見係以偵一
    卷第49頁所示之現場照片為據，認定被告陳忠義所停放之營
    業用大貨車車尾距快慢車道分隔線仍有相當路幅，且未被機
    車撞及，因而認定被告陳忠義無肇事因素，然該鑑定意見所
    憑據之現場照片，係被告陳忠義已將前開大貨車往前移動後
    所拍攝之照片，業經證人張舜捷證述及被告陳忠義供承在卷
    （參見本院卷第28頁、100年3月24日審判筆錄第11頁），是
    其所憑鑑定之依據已有誤會，復漏未斟酌被害人及被告陳嘉
    裕均係因被告陳忠義將前開大貨車佔用精武路186巷巷口慢
    車道達3.2公尺，而影響其等分別行駛及行走於精武路慢車
    道及接近快慢車道分隔線處，是以本院認該覆議鑑定意見關
    於被告陳忠義無肇事因素部分並不可採。另本件被害人雖因
    在設有禁止跨越劃分島路段，違規穿越道路，且未注意左右
    有無來車，就本件車禍之發生亦有過失；惟按汽車駕駛人對
    於防止危險發生之相關交通法令之規定，業已遵守並盡相當
    之注意義務，以防止危險發生，始可信賴他人亦能遵守交通
    規則並盡同等義務，若因此而發生交通事故，方得以信賴原
    則為由主張免除過失責任（最高法院88年度臺上字第6549號
    判決意旨參照）；查本件被告陳忠義、陳嘉裕既係違反上開
    相關交通法令規定以致肇事，而就本件交通事故之發生均顯
    有過失，業如前述，揆諸前揭判決意旨，縱被害人對於本件
    交通事故之發生亦有過失，惟被告2人亦不能據此即得主張
    解免其過失責任，併此敘明。
  (六)末按毀敗或嚴重減損一肢以上之機能；或其他於身體或健康
    ，有重大不治或難治之傷害，為重傷，刑法第10條第4款、
    第6款定有明文。查被害人因本件交通事故，致受有頭部外
    傷併硬腦膜下腔出血、左側肢體無力、認知功能不佳、嚴重
    失智等傷害，有卷附上開中國醫藥大學附設醫院99年1月26
    日診字第0990108923號診斷證明書、順天醫院99年6月15日
    乙種診斷書、順天醫院99年7月5日99順字第054號函暨附件
    劉金診斷結果、中國醫藥大學附設醫院100年1月19日院醫
    事字第0990014417號函等件可稽，足徵被害人已有智能、認
    知功能難治，及受有嚴重減損一肢以上機能之重傷害情形。
  (七)綜上所述，本案事證明確，被告陳忠義所犯業務過失傷害致
    重傷、被告陳嘉裕所犯過失傷害致重傷之犯行，均堪予認定
    ，皆應予依法論科。
二、查被告陳忠義平日係以駕駛大貨車載運送水為業，且其於上
    揭時地，駕駛前開營業用大貨車從事載運送水至湧源加水站
    加水，業據被告陳忠義供承在卷（參見本院卷第27頁反面）
    ，是被告陳忠義為從事駕駛業務之人，其於執行業務中肇事
    致被害人受有前揭重傷害，是核被告陳忠義所為，係犯刑法
    第284條第2項之業務過失傷害致人重傷罪；被告陳嘉裕所為
    則係犯同法第284條第1項之過失傷害致人重傷罪。又按道路
    交通管理處罰條例第86條第1項所稱汽車駕駛人「無照駕車
    」，除同條例第21條第1項第1款所定「未領有駕駛執照駕車
    」外，應包括持較低等級車類之駕駛執照而駕駛較高等級車
    類之情形在內（最高法院87年度臺上字第3295號判決可資參
    照），復按大貨車之駕駛執照，有大貨車普通駕駛執照與大
    貨車職業駕駛執照之別，此觀諸道路交通安全規則第53 條
    第2款、第6款規定甚明。本件被告陳忠義僅領有大貨車普通
    駕駛執照，駕駛前開營業用大貨車從事載運送水業務，業據
    被告陳忠義於警詢中自承（參見偵一卷第27、28頁），並有
    上開道路交通事故調查報告表(二)、臺灣省臺中市區車輛行車
    事故鑑定委員會鑑定意見書、臺灣省車輛行車事故覆議鑑定
    委員會覆議意見書各1份在卷可考，被告陳忠義未領有大貨
    車職業駕駛執照，竟駕駛前開營業用大貨車為職業，並於執
    行該駕駛業務時肇致本件交通事故，其顯係逾級駕駛，與無
    照駕車無異，因而致人受傷，依法應負刑事責任，應依道路
    交通管理處罰條例第86條第1項之規定，加重其刑至二分之
    一。又被告陳忠義、陳嘉裕於肇事後，留在現場等候員警到
    場處理，嗣於有偵查權限之員警知悉其為犯罪嫌疑人前，向
    現場處理道路交通事故之員警張舜捷坦承肇事一情，有臺中
    市○○○○○道路交通事故肇事人自首情形紀錄表2紙在卷
    可按（參見偵一卷第32頁、本院卷第55頁），被告2人係對
    於未發覺之罪自首而受裁判，爰依刑法第62條前段之規定，
    減輕其刑。被告陳忠義所犯上開業務過失傷害致人重傷罪有
    二以上刑之加重及減輕事由，爰依法先加後減之。爰審酌被
    告2人均無前案紀錄，素行尚佳，及被告2人各自過失程度之
    輕重、被害人亦有過失之情；暨本案被害人受傷甚重，被告
    2 人迄今仍未與被害人達成和解，賠償被害人之損失，被告
    2 人犯後仍卸詞否認本案犯行，難認其等有悔意之犯罪後態
    度；兼衡其等智識、生活狀況及公訴人就被告陳忠義、被告
    陳嘉裕分別具體求刑有期徒刑8月、6月，均尚嫌過重等一切
    情狀，分別量處如主文所示之刑，並均諭知易科罰金之折算
    標準，以資懲儆。
據上論斷，應依刑事訴訟法第299條第1項前段，道路交通管理處
罰條例第86條第1項，刑法第284條第1項、第2項、第62條前段、
第41條第1項前段，刑法施行法第1條之1第1項、第2項前段，判
決如主文。
本案經檢察官廖育賢到庭執行職務。
中    華    民    國    100    年    4    月    14    日
                  刑事第三庭    審判長法  官  張靜琪
                                      法  官  陳秋月
                                      法  官  黃麗玲
以上正本證明與原本無異。
如不服本判決應於收受判決後10日內向本院提出上訴書狀，並應
敘述具體理由；其未敘述上訴理由者，應於上訴期間屆滿後20日
內向本院補提理由書（均須按他造當事人之人數附繕本）「切勿
逕送上級法院」。
中    華    民    國    100    年    4    月    14    日
                                      書記官  黃毅皓
附錄論罪科刑法條：
中華民國刑法第284條
（過失傷害罪）
因過失傷害人者，處 6 月以下有期徒刑、拘役或 5 百元以下罰
金，致重傷者，處 1 年以下有期徒刑、拘役或 5 百元以下罰金
。
從事業務之人，因業務上之過失傷害人者，處 1 年以下有期徒
刑、拘役或 1 千元以下罰金，致重傷者，處 3 年以下有期徒刑
、拘役或 2 千元以下罰金。